臺灣臺中地方法院臺中簡易庭小額民事判決
111年度中小字第3961號
原      告  第一產物保險股份有限公司

法定代理人  李正漢  
訴訟代理人  張明堂  
被      告  林聖偉  
                      （現於法務部○○○○○○○○○○     ○執行中）  
上列當事人間請求侵權行為損害賠償（交通）事件，本院於民國
111年11月24日言詞辯論終結，判決如下：
    主      文
被告應給付原告新臺幣8,233元，及自民國111年11月9日起至清
償日止，按週年利率百分之5計算之利息。
原告其餘之訴駁回。
訴訟費用新臺幣1,000元由被告負擔新臺幣680元，餘由原告負擔
。
本判決原告勝訴部分得假執行。
    事實及理由
壹、程序事項：
    被告經合法通知，未於言詞辯論期日到場，核無民事訴訟法
    第386條所列各款情形，爰依原告之聲請，由其一造辯論而
    為判決。　　
貳、實體事項：
一、原告主張：被告於民國109年8月2日18時40分許，駕駛車牌
    號碼0000-00號自用小客車（下稱肇事車輛) ，沿臺中市西
    屯區西屯路3段由東往西方向行駛，於行經西屯路3段28號前
    ，本應注意車前狀況，並隨時採取必要之安全措施，且依當
    時情形並無不能注意之情事，竟疏未注意及此，貿然行駛而
    自後碰撞在其前方停等紅燈，由訴外人蔡世祥駕駛之車牌號
    碼000-0000號自用小客車（下稱系爭車輛），致系爭車輛受
    損。被告因過失撞損系爭車輛，依民法第184條第1項前段之
    規定，自應負損害賠償責任。而系爭車輛之所有權人即訴外
    人蔡崑隆前就系爭車輛向伊投保車體損失險，伊已依保險契
    約之約定賠付系爭車輛之修復費用新臺幣（下同）12,117元
    （含零件費用5,550元、鈑金拆裝費用1,500元、烤漆費用5,
    067元）予蔡崑隆。爰依保險法第53條及侵權行為之法律關
    係提起本件訴訟等語，並聲明：被告應給付原告12,117元，
    及自起訴狀繕本送達翌日起至清償日止，按週年利率百分之
    5計算之利息。
二、被告未於言詞辯論期日到場，亦未提出書狀作任何聲明或陳
    述。
三、得心證之理由：
  ㈠原告主張之上開事實，業據提出與其所述相符之汽車保險計
    算書、統一發票、臺中市政府警察局道路交通事故當事人登
    記聯單、初步分析研判表、道路交通事故現場圖、行車執照
    、裕唐汽車股份有限公司修理費用評估、系爭車輛照片為證
    （見本院卷第19至37頁），並經本院向臺中市政府警察局交
    通大隊調取本件事故之調查卷宗查閱屬實（見本院卷第40至
    63頁）。被告就原告主張之上開事實，已於相當時期受合法
    通知，而於言詞辯論期日不到場，亦未提出任何準備書狀爭
    執，依民事訴訟法第280條第3項前段準用同條第1項之規定
    ，視同自認原告主張之事實，堪信原告上開主張為真。
  ㈡按因故意或過失，不法侵害他人之權利者，負損害賠償責任
    ；汽車、機車或其他非依軌道行駛之動力車輛，在使用中加
    損害於他人者，駕駛人應賠償因此所受之損害；汽車行駛時
    ，駕駛人應注意車前狀況，並隨時採取必要之安全措施，民
    法第184條第1項前段、第191條之2前段、道路交通安全規則
    第94條第3項分別定有明文。查被告駕駛肇事車輛行經上開
    路段時，本應注意車前狀況，隨時採取必要之安全措施，且
    依當時情形並無不能注意之情事，竟疏未注意車前狀況，因
    而碰撞蔡崑隆所有，而由蔡世祥駕駛之系爭車輛，顯見被告
    就本件事故之發生確有過失甚明，且其過失行為與系爭車輛
    之損害間具有相當因果關係，依上開規定，蔡崑隆自得依民
    法第184條第1項前段請求被告賠償其所受損害。
  ㈢次按不法毀損他人之物者，被害人得請求賠償其物因毀損所
    減少之價額，民法第196條定有明文。而物被毀損時，被害
    人依民法第196條規定請求物被毀損所減少之價額，得以必
    要之修復費用為估定之標準。查本件被告過失不法毀損系爭
    車輛，依上開規定，既應負損害賠償責任，則原告主張以修
    復金額作為賠償金額，自屬有據。又系爭車輛修理時，既係
    以新零件更換被損之舊零件，是依上說明，自應將零件折舊
    部分予以扣除。原告主張系爭車輛送修支出修理費用12,117
    元（含零件費用5,550元、鈑金拆裝費用1,500元、烤漆費用
    5,067元），有前揭統一發票、裕唐汽車股份有限公司修理
    費用評估在卷可參。而依行政院所頒固定資產耐用年數表及
    固定資產折舊率之規定，自小客車之耐用年數為5年，依定
    率遞減法每年折舊千分之369；參以卷附系爭車輛之行車執
    照（見本院卷第29頁），該車出廠日為106年12月，依民法
    第124條第2項規定意旨，應以同年月15日為出廠日，據此計
    算，系爭車輛迄至本件侵權行為時間即109年8月2日，實際
    使用日數為2年7月18日，則依「營利事業所得稅結算申報查
    核準則」第95條第8項所定「固定資產提列折舊採用定率遞
    減法，以1年為計算單位，其使用期間未滿1年者，按實際使
    用之月數相當於全年之比例計算之，不滿1月者，以月計」
    ，系爭車輛應以2年8個月期間計算折舊。則扣除折舊後，蔡
    崑隆得請求之零件費用應為1,666元（詳如附表之計算式）
    ，再加計不計折舊之鈑金拆裝費用1,500元、烤漆費用5,067
    元，系爭車輛之修復費用為8,233元（計算式：1,666＋1,500
    ＋5,067＝8,233）。
  ㈣再按被保險人因保險人應負保險責任之損失發生，而對於第
    三人有損失賠償請求權者，保險人得於給付賠償金額後，代
    位行使被保險人對於第三人之請求權，但其所請求之數額，
    以不逾賠償金額為限，保險法第53條第1項規定甚明。又損
    害賠償祇應填補被害人實際損害，保險人代位被害人請求損
    害賠償時，依保險法第53條第1項規定，如其損害額超過或
    等於保險人已給付之賠償金額，固得就其賠償之範圍，代位
    請求賠償，如其損害額小於保險人已給付之賠償金額，則保
    險人所得代位請求者，應祇以該損害額為限（最高法院65年
    台上字第2908號判決意旨參照）。查本件原告因承保之系爭
    車輛遭被告過失不法毀損，固有賠付12,117元予蔡崑隆，但
    蔡崑隆因系爭車輛受損實際得請求被告賠償之修復金額僅8,
    233元，故原告依保險法第53條第1項規定，代位請求被告賠
    償之範圍，亦僅得以該等損害額即8,233元為限，逾此部分
    之請求，即無理由。
　㈤末按給付無確定期限者，債務人於債權人得請求給付時，經
    其催告而未為給付，自受催告時起，負遲延責任。其經債權
    人起訴而送達訴狀，或依督促程序送達支付命令，或為其他
    相類之行為者，與催告有同一之效力；遲延之債務，以支付
    金錢為標的者，債權人得請求依法定利率計算之遲延利息。
    但約定利率較高者，仍從其約定利率；應付利息之債務，其
    利率未經約定，亦無法律可據者，週年利率為百分之5，民
    法第229條第2項、第233條第1項、第203條分別定有明文。
    查原告對被告之代位求償權，核屬無確定期限之給付，原告
    既起訴請求被告給付，且經本院於111年11月8日將起訴狀繕
    本送達被告（見本院卷第127頁），被告迄今皆未給付，則
    依前揭規定，被告即應自收受起訴狀繕本後負遲延責任。則
    原告請求被告自111年11月9日起至清償日止加給按週年利率
    百分之5計算之遲延利息，於法自屬有據。
四、綜上所述，原告依保險代位及侵權行為之法律關係，請求被
    告給付8,233元，及自111年11月9日起至清償日止，按週年
    利率百分之5計算之利息，為有理由，應予准許，逾此範圍
    之請求，為無理由，應予駁回。
五、本判決原告勝訴部分，係適用小額訴訟程序所為被告敗訴之
    判決，依民事訴訟法第436條之20規定，應依職權宣告假執
    行；併依同法第436條之19規定，確定訴訟費用額為1,000元
    。
六、據上論結，原告之訴一部有理由，一部無理由，判決如主文
    。
中　　華　　民　　國　　111 　年　　12　　月　　15　　日
                  臺灣臺中地方法院臺中簡易庭
                              法　官　蔡汎沂
以上為正本係照原本作成。
如不服本判決，應於送達後廿日內，以判決違背法令為理由，向
本院提出上訴狀並表明上訴理由 (上訴理由應表明一、原判決所
違背之法令及其具體內容；二、依訴訟資料可認為原判決有違背
法令之具體事實) ，如於本判決宣示後送達前提起上訴者，應於
判決送達後廿日內補提上訴理由書（須附繕本）。
中　　華　　民　　國　　111 　年　　12　　月　　19　　日
                              書記官  錢  燕　　

附表：【幣值單位：新臺幣/元】　
折舊時間           金額
第1年折舊值        5,550×0.369=2,048
第1年折舊後價值    5,550-2,048=3,502
第2年折舊值        3,502×0.369=1,292
第2年折舊後價值    3,502-1,292=2,210
第3年折舊值        2,210×0.369×(8/12)=544
第3年折舊後價值    2,210-544=1,666